臺灣臺北地方法院民事判決　　　　　　 100年度訴字第1025號
原　　　告　陳美惠
被　　　告　張美綾
上列當事人間因妨害名譽案件，原告提起附帶民事訴訟，請求侵
權行為損害賠償，經本院刑事庭於民國99年12月27日以99年度簡
簡附民字第172號裁定移送本院，本院於民國100年4月20日言詞
辯論終結，判決如下：
    主  文
被告應給付原告新臺幣壹萬元及自民國一百年三月十五日起至清
償日止，按年息百分之五計算之利息。
原告其餘之訴駁回。
訴訟費用由被告負擔千分之五，餘由原告負擔。
本判決第一項得假執行。但被告以新台幣壹萬元為原告預供擔保
後，得免為假執行。
原告其餘假執行之聲請駁回。
    事實及理由
一、原告起訴主張：被告與原告自民國97年起，因被告參與在世
    界貿易中心舉辦之美食比賽所得獎金新臺幣（下同）2,000
    元是否應分配予原告問題，而發生金錢糾紛，原告屢向被告
    索討該款項，均為被告拒絕，嗣雙方於97年11月21日又發生
    爭執，原告認遭被告公然侮辱，旋即提出告訴，後又提起民
    事訴訟，該案刑事部分經本院以98年度易字第1030號判處罰
    金6,000元確定，民事部分則本院以98年度審訴字第3386號
    判決被告應給付原告2萬元，又被告仍堅持認為其無須將美
    食比賽獎金分配予原告，且不願按上開民事判決意旨履行，
    雙方仍就此事持續爭執不休，而原告於98年12月20日下午1
    時44分在臺北市大安區○○○路○段45號太平洋崇光百貨公
    司1樓外廣場遇見被告，立即上前對被告索討上開2,000 元
    美食比賽獎金及損害賠償金，雙方再發生口角爭執，詎被告
    竟於上開時間、地點，在不特定多數人得共聞共見之公然情
    況下，以臺語接續罵原告「骯髒鬼」、「絕子絕孫」及「不
    要臉」等足以貶損原告人格及名譽之言語。原告遭辱罵後隨
    即報警處理，經警查知上情。原告家境清寒、名下無房地產
    ，子女借貸以就讀大學、高中。原告為與被告間之數起訴訟
    事件，無法正常上班。另被告多次辱罵原告不要臉、係逃犯
    、詐騙集團、骯髒鬼等語，使原告受辱甚深。爰請求侵害原
    告名譽權之非財產上損害賠償200萬元。並聲明：(一)被告應
    給付原告200萬元，及自附帶民事起訴狀繕本送達翌日起至
    清償日止，按年利率8％計算之利息；(二)並願供擔保請准宣
    告假執行。
二、被告則以：兩造乃自97年間於世界貿易中心參觀展覽而認識
    ，自此原告即常至世界貿易中心、太平洋崇光百貨公司等被
    告經常出入場所等待被告，若遇見被告，即不斷向眾人誣指
    被告欠錢不還，並以手機拍攝被告，縱被告一再表明不願受
    其拍攝，亦無法阻止原告之行徑，然原告前開不實言論及拍
    攝行為之目的乃係為激怒被告，藉由激怒被告過程巧立名目
    對被告提出刑事告訴，並提起附帶民事訴訟，向被告請求巨
    額賠償金。而近3年間，原告均以此相同手法設局陷被告入
    罪，原告屢於前開場所接近被告，並攜帶錄音設備，以不實
    言論激怒被告，可證原告設局取得巨額賠償金之意圖。被告
    並無不法侵害原告名譽等人格權之故意及行為，被告僅為單
    純阻止原告拍攝，且係因原告以上開不正當手段陷被告入罪
    ，並達不法取財之目的。從而原告行使權利顯係以侵害被告
    為目的，顯有違民法第148條所定之誠信原則。是原告請求
    被告賠償200萬元，顯於法無據。並聲明：(一)原告之訴及假
    執行之聲請均駁回；(二)如受不利益判決，願供擔保免予假執
    行。
三、本件兩造不爭執事項：
（一）被告與原告自97年起，因被告參與在世界貿易中心舉辦之
      美食比賽所得獎金2,000元是否應分配予原告問題，而發
      生金錢糾紛，原告屢向被告索討該款項，均為被告拒絕，
      嗣雙方於97年11月21日又發生爭執，原告認遭被告公然侮
      辱，旋即提出告訴，後又提起民事訴訟，該案刑事部分經
      本院以98年度易字第1030號判處罰金6,000元確定，民事
      部分則本院以98年度審訴字第3386號判決被告應給付原告
      2萬元，又被告仍堅持認為其無須將美食比賽獎金分配予
      原告，且不願按上開民事判決意旨履行，雙方仍就此事持
      續爭執不休，而於98年12月20日下午1時44分，原告在臺
      北市大安區○○○路○段45號太平洋崇光百貨公司1樓外廣
      場遇見被告，立即上前對被告索討上開2,000元美食比賽
      獎金及損害賠償金，雙方再發生口角爭執，詎被告竟於上
      開時間、地點，在不特定多數人得共聞共見之公然情況下
      ，以臺語接續罵原告「骯髒鬼」、「絕子絕孫」及「不要
      臉」等足以貶損原告人格及名譽之言語。案經原告訴由臺
      北市政府警察局大安分局報請臺灣臺北地方法院檢察署檢
      察官偵查聲請簡易判決處刑。
（二）被告前開行為，經本院刑事庭以99年度簡字第4433號判決
      被告犯公然侮辱罪，處罰金7,000元，如易服勞役以1,000
      元折算1日。被告聲明不服，提起上訴。經本院以100年度
      簡上字第58號判決駁回被告上訴而確定。
四、兩造之爭點及論述：
    本件原告主張被告於公開場合以言語辱罵原告、侵害其名譽
    權，認原告遭受非財產上損害共200萬元等語，被告則否認
    之，並以前揭情詞置辯，故本件之主要爭點厥為：(一)被告是
    否有侵害原告名譽之情形，而應負擔損害賠償責任？另原告
    是否有權利濫用之情事，而不得向被告為本件之請求；(二)原
    告請求之損害賠償金額是否妥適？現就本件爭點析述如后：
（一）被告是否有侵害原告名譽之情形，而應負擔損害賠償責任
      ？
      按名譽有無受損害，應以社會上對個人評價是否貶損作為
      判斷之依據，苟其行為足以使他人在社會上之評價受到貶
      損，不論其為故意或過失，均可構成侵權行為，其行為不
      以廣佈於社會為必要，僅使第三人知悉其事，亦足當之（
      最高法院90年台上字第646號判例意旨參照）。被告雖否
      認有以臺語接續罵原告「骯髒鬼」、「絕子絕孫」及「不
      要臉」等足以貶損原告人格及名譽之言語，並辯稱前開話
      語係為於97年間，原告是對其提出妨害自由的案子錄音錄
      到的，原告係採用相同的錄音剪接在提起本件訴訟云云。
      惟查：
    1.被告於本院99年度簡字第4433號刑事妨害名譽案件（即本
      件附帶民事訴訟之刑事案件）中已提出此抗辯，並經刑庭
      承辦法官調取被告所稱之本院98年度易字第1030號妨害自
      由案件案卷，而該案法官於98年5月11日審判程序當庭勘
      驗本件原告所提出之錄音光碟，對話內容略為：「（陳美
      惠）要去調解你還不去？你以為你不去你就算了嗎？」、
      「（張美綾）你戴瘋鬼殼，瘋查某。」、「（陳美惠）你
      欠人錢就是要還，那錢不是妳的。」、「（張美綾）未見
      笑，瘋查某，你要錢，戴瘋鬼殼。」、「（陳美惠）那錢
      不是你的，要還人，調解你還不去。」、「（張美綾）未
      見笑、未見笑、瘋鬼殼、要錢要到瘋鬼殼，你的面子..要
      錢要到瘋、瘋查某。」、「（陳美惠）厚，你調解還不去
      。我有去聲請調解，你為何不去？」、「（張美綾）我的
      房子好幾百間，你要哪一間，神經病，瘋查某要錢要戴瘋
      鬼殼，戴瘋鬼殼。」、「（陳美惠）那錢是我的。」、「
      （張美綾）未見笑。」、「（陳美惠）還人啦！」、「（
      張美綾）我家好幾億萬，來做老鼠來我家偷咬啦，瘋查某
      、瘋查某。」、「（陳美惠）厚，你實在很超過。」（錄
      音結束，錄音時間總長42秒）（見本院98年度易字第1030
      號案卷第11頁反面、12頁）。經核上開錄音內容片段，並
      無與原告於本件訴訟中所提出之錄音內容一致或相似之處
      ，亦無提及「骯髒鬼」、「絕子絕孫」而可資剪輯之處，
      業經本院99年度簡字第4433號刑事簡易判決認定明確。且
      被告自承兩造於97年間認識後，原告因前開糾紛已多次向
      其追討，故兩造間關於是否應分配美食比賽所得一事，已
      有數次之衝突，因此，被告極有可能因無法忍受原告之行
      為而再為以「骯髒鬼」、「絕子絕孫」及「不要臉」等言
      語評擊原告，故被告辯稱原告利用前案之錄音自行剪接後
      再次提出告訴云云，自不足採信。
    2.又被告於公開場合以「骯髒鬼」、「絕子絕孫」及「不要
      臉」等言語評擊原告，已足以貶損原告人格及名譽，故原
      告依據侵權行為之法律關係，請求被告負擔損害賠償責任
      ，應屬有據。被告復辯稱原告提起本件訴訟有權利濫用之
      情事云云。然按，權利之行使，不得以損害他人為主要目
      的，為民法第148條所明定。而此所謂以損害他人為主要
      目的，應包括權利之行使，於自己所得利益極小而於他人
      損害甚大者或其行使違反經濟用途或社會目的者在內。又
      查民法第148條所稱權利之行使，不得以損害他人為主要
      目的者，係指行使權利，專以損害他為目的之情形而言，
      若為自己之利益而行使，縱於他人之利益不無損害，然既
      非以損害他人為主要目的，即無該條之適用。（最高法院
      70年度台上字第3283號、69年度台上字第1079號判決意旨
      參照）。又關於被告是否有再將剩餘2,000之比賽獎金分
      配予原告一事，雖未經法院為判斷，但因原告主觀上認知
      其得再取得前開獎金而一再向被告催討，倘被告認為無給
      付之必要或不勝其擾時，自得相應不理而無出言辱罵回應
      之必要。原告卻因被告以「骯髒鬼」、「絕子絕孫」及「
      不要臉」等言語評擊原告，認為其權利受損，而對被告提
      起民、刑事訴訟，雖恐有使被告一再應訴之不便，然訴訟
      權本係為憲法上所保障之基本人權之一，自難認原告提起
      本件訴訟，有權利濫用之情事。
（二）原告請求之損害賠償金額是否妥適？
      按不法侵害他人之身體、健康、名譽、自由、信用、隱私
      、貞操，或不法侵害其他人格法益而情節重大者，被害人
      雖非財產上之損害，亦得請求賠償相當之金額。其名譽被
      侵害者，並得請求回復名譽之適當處分。民法第195條第1
      項定有明文。復按，慰撫金之核給標準，應斟酌雙方身分
      、地位及經濟狀況及其他各種情形核定之，最高法院76年
      台上字第1908號判例意旨參照。次按，損害之發生或擴大
      ，被害人與有過失者，法院得減輕賠償金額，或免除之。
      民法第217條第1項定有明文。經查：
    1.被告前揭以「骯髒鬼」、「絕子絕孫」及「不要臉」等言
      語評擊原告之行為，致使原告受有精神上痛苦，應為社會
      生活一般人之正常感受，原告自得請求被告給付非財產上
      之損害賠償。經本院斟酌原告係取得高等商業職業學校同
      等學歷、其現無業、常參加可以取得獎品之活動並據此養
      家；被告為初中肄業，公務人員退休；且兩造間已多次因
      原告逕自向被告索討金錢而多次發生爭執，被告因不生其
      擾而口出惡言進而衍生出多起民、刑事糾紛等情，認被告
      就原告名譽之損害部分應賠償之金額應以2萬元為限，方
      屬公允。
    2.另原告前因主張被告應再將參加世界貿易中心舉辦之美食
      比賽所得獎金2,000元交付分配予原告問題，在未經法院
      判決確定權利義務關係情形下，一再私自向被告索討，致
      使兩造間存在多起糾紛，而被告前亦因前開糾紛經本院以
      98年度審訴字第3386號判決應給付原告2萬元之名譽損害
      。原告就前開2萬元之債權於取得法院之執行名義後，如
      債務人即被告不自動清償時，本得透過法院強制手段滿足
      其債權，然原告明知兩造常因細故發生爭執之情形下，卻
      一再利用與被告巧遇之機會，私自向被告索取前開款項，
      致使被告不堪其擾之情狀下，以言語評擊原告。倘原告循
      正常法律途徑求償時，本得避免與被告碰面之機會亦無激
      怒被告而遭被告辱罵之可能，故本院認對於本件損害之發
      生，原告亦與有過失。經本院衡量對於本件事故發生之一
      切情事，認被告賠償之金額應酌減為1萬元，故原告逾此
      部分之請求，為無理由，應予駁回。
    3.末按，應付利息之債務，其利率未經約定，亦無法律可據
      者，週年利率為5％。又給付無確定期限者，債務人於債
      權人得請求給付時，經其催告而未為給付，自受催告時起
      ，負遲延責任。其經債權人起訴而送達訴狀，或依督促程
      序送達支付命令，或為其他相類之行為者，與催告有同一
      之效力。民法第203條、民法第229條第2項分別定有明文
      。查，原告起訴時關於利息起算日部分係記載為自起訴狀
      繕本送達翌日，並自行填寫日期為99年11月30日，然該日
      期係為原告向本院遞狀之日，此有本院收狀戳在卷可稽。
      而綜觀該附帶民事卷宗並無將起訴狀繕本送達予被告之回
      執可證明被告收受該繕本之日期，嗣經本院於言詞辯論期
      日前將該起訴狀繕本送達予被告，而被告係於100年3月13
      日收受該書狀，此有送達回證在卷可稽，故原告得請求之
      利息自應由100年3月14日起算，且不得逾法定利息5％，
      附此敘明。
五、綜上所述，原告依據侵權行為法律關係，請求被告賠償1萬
    元及自附帶民事起訴狀繕本送達翌日即100年3月14日起至清
    償日止按年息5％計算之利息，為有理由，應予准許。至原
    告逾此部分之請求，即屬無據，應予駁回。
六、兩造陳明願供擔保，聲請宣告假執行或免為假執行，經核原
    告勝訴部分，所命給付金額未逾50萬元，應依職權宣告假執
    行，被告免為假執行部分亦合於法律規定，爰酌定相當之擔
    保金額宣告之；原告其餘假執行之聲請，因訴之駁回而失所
    依據，不予准許。
七、因本件事證已臻明確，兩造其餘主張陳述及所提之證據，經
    本院斟酌後，認與判決結果不生影響，均毋庸再予論述，附
    此敘明。
八、訴訟費用負擔之依據：民事訴訟法第79條。
中    華    民    國   100    年    4     月    27    日
                  民事第七庭    法  官  黃柄縉
以上正本係照原本作成。
如對本判決上訴，須於判決送達後20日內向本院提出上訴狀。如
委任律師提起上訴者，應一併繳納上訴審裁判費。
中    華    民    國   100    年    4     月    27    日
                                書記官  洪仕萱